【裁判字號】    99,台上,626
【裁判日期】    990129
【裁判案由】    違反懲治走私條例
【裁判全文】
最高法院刑事判決              九十九年度台上字第六二六號
上  訴  人  甲○○
            乙○○
            丙○○
            丁○○
            戊○○
共      同
選任辯護人  林樹根律師
            洪茂松律師
            邱麗妃律師
上列上訴人等因違反懲治走私條例案件，不服台灣高等法院高雄
分院中華民國九十八年十月二十二日第二審判決（九十八年度上
訴字第一０九五號，起訴案號：台灣高雄地方法院檢察署九十六
年度偵字第三四八八七號），提起上訴，本院判決如下：
    主  文
上訴駁回。
    理  由
按刑事訴訟法第三百七十七條規定，上訴於第三審法院，非以判
決違背法令為理由，不得為之。是提起第三審上訴，應以原判決
違背法令為理由，係屬法定要件。如果上訴理由書狀並未依據卷
內訴訟資料，具體指摘原判決不適用何種法則或如何適用不當，
或所指摘原判決違法情事，顯與法律規定得為第三審上訴理由之
違法情形，不相適合時，均應認其上訴為違背法律上之程式，予
以駁回。本件原判決撤銷第一審關於上訴人甲○○、乙○○、丙
○○、丁○○、戊○○（下稱上訴人等五人）部分之科刑判決，
改判論甲○○以共同私運管制物品進口，逾公告數額，共柒罪，
均累犯，各處有期徒刑伍月，並定其應執行刑為有期徒刑壹年捌
月；乙○○、丙○○共同私運管制物品進口，逾公告數額，共柒
罪，各處有期徒刑參月，並均定其應執行刑為各有期徒刑壹年；
丁○○共同私運管制物品進口，逾公告數額，共貳罪，各處有期
徒刑參月，並定其應執行刑為有期徒刑肆月；戊○○共同私運管
制物品進口，逾公告數額，共陸罪，各處有期徒刑參月，並定其
應執行刑為有期徒刑拾月。係依憑上訴人等五人均坦承：甲○○
為「豐洋一號」漁船之船長，乙○○、丙○○、鄭成、丁○○、
戊○○、林天從、莊國駿（所犯七罪，經原審各處有期徒刑三月
，並定其應執行刑為有期徒刑一年，緩刑三年確定）則均為「豐
洋一號」漁船之船員，於原判決附表七所示出、入港時間，分別
由該附表所示之作業船員，共同搭乘「豐洋一號」報關出、入港
，且經行政院海巡署南部地區巡防局第五岸巡總隊（下稱海巡署
）中和安檢所人員查獲船上載運有如原判決附表七所示之漁獲等
情不諱，參酌證人即時任海巡署監卸人員邵俊寬於第一審審理時
證述：上訴人等人之漁獲有一些已經加工過了，如雜魚去頭去尾
，海蝦仁部分，已經剝殼等語，及扣案經海巡署中和安檢所人員
查獲如原判決附表七所示之漁獲、高雄市一百噸以上漁船進出港
申請書七紙等證據資料，而為論斷，已敘述其所憑之證據及認定
之理由。而以上訴人等五人均矢口否認有何私運管制物品進口之
犯行，並辯稱：查獲之漁獲都是自行捕獲云云，係飾卸之詞，無
足採取，在理由內依憑調查所得證據，詳加指駁。並說明：（一
）「豐洋一號」漁船之總噸數為三百九十六噸，係從事單船拖網
作業之漁船，且上訴人等五人就如原判決附表七所示七次出海預
定航期均為一百二十日，該漁船應屬大型遠洋漁船，其出海作業
天數應該在相當天數之上，始符合經濟效益，然該漁船於如原判
決附表七所示之每航次航海作業日數，均僅約十一至二十四日，
其作業時間顯較申請出港之作業天數一百二十日減少很多，而悖
於常理。另南中國海海域因爆炸性漁撈活動，不管是合法或非法
、家庭式小漁筏或大型遠洋拖網漁船，競相捕撈致漁業資源幾乎
枯竭，有法新社新聞報導可參，可知南中國海海域之漁業資源長
期處於低水準狀況。然「豐洋一號」每航次漁獲物高達二十一至
三十八噸之間（詳如原判決附表七所示），僅約十一至二十四日
之作業期間（扣除航行時間後，實際作業時間更短），捕獲如此
高的漁獲量，顯然不合常理，尤以如原判決附表七編號五所示之
該航次作業時間僅有十一日，扣除航行時間後，作業時間不足十
日，卻可捕獲高達二十一噸之漁獲，平均每日可捕獲二噸以上之
漁獲，益徵其不合理之處。（二）「豐洋一號」係從事單船拖網
作業之漁船，其應沿著漁獲漁種棲息海域之等深線來回拖曳作業
；然依原判決附表七所示作業航次之航程圖七紙所示，「豐洋一
號」在海上朝目的地直線航行之航跡，均無在固定之漁場來回拖
曳之漁撈作業航跡線。足見「豐洋一號」直線往目的地航行，顯
然無法如一般拖網漁船可以捕獲較大量之漁獲，卻能載運數量鉅
大之漁獲，甚不合理。（三）一般漁船漁獲應以冷凍方式運回港
邊或陸上加工，不至於在船隻尚未進港前，花費時間分類加工。
惟上訴人等五人之漁獲，不僅均已撿出分類冷凍裝箱，更已將海
蝦子逐尾剝除蝦殼而成為「海蝦仁」，且亦將雜魚作去頭去尾等
加工處理，是上訴人等五人在「豐洋一號」漁船上缺乏充足人力
、設備、空間及大量淡水供應，且海象不一、船上顛簸，於夜間
更須備有足夠之照明始得加工處理等情況下，衡諸常情，自無可
能耗費有限之人力、時間等為上開剝蝦殼及魚類去頭尾等加工處
理行為。自堪認上訴人等五人之七次漁獲，並非自行捕獲後再進
行加工處理。（四）上訴人等五人共同出港及長時間共處船上，
對上開漁獲並非自行捕撈，而係向不詳人士交易取得，均應知之
甚詳。且遍閱全卷資料，未見任何上訴人供稱：有何反對及阻止
之情，復於返港時均一致供稱：查獲之漁獲都是自行捕獲云云；
又衡諸常情，彼等自無邀約無共同犯意聯絡之人上船，致遭舉發
之理，彼等自有共同犯意之聯絡及行為分擔。（五）甲○○、莊
國駿於警詢中均供稱：並未在台、澎、金、馬三海浬內捕魚或購
買漁獲等語，且在我國十二浬領海海域內，經常有海巡署之船艇
查緝走私之情；而大陸地區沿海距台灣有相當距離，航行費時並
耗油，且無證據證明上訴人等五人係自大陸地區將漁獲起運來台
，自堪認彼等應係在我國海域領海十二浬外某不詳海域處（不含
大陸地區），先後七次自不詳人士處交易取得上開漁獲，再私運
該管制物品進入台灣地區之理由。從形式上觀察，原判決並無違
背法令之情形存在。上訴意旨略稱：(一)原判決引用法新社之新聞
報導及航程圖，為不利上訴人等五人之認定，卻未於審理時提示
或宣讀，均有違刑事訴訟法第一百五十五條第二項之規定。(二)本
件並無證據可證上訴人等五人係自我國十二浬領海海域外，私運
管制物品，又原判決理由亦未說明其認定本件漁獲地點係在上訴
人等五人申請作業漁場附近之依憑，亦嫌判決理由不備等語。惟
查：（一）證據之取捨，為事實審法院之職權，倘其採證認事並
不違背證據法則，即不得任意指為違法。原判決已就相關事證詳
加調查論列，復綜合上訴人等五人之供述及邵俊寬之證言，參互
斟酌判斷，資為不利於上訴人等五人之認定，併已說明其取捨判
斷所得心證，及上訴人等五人所為係自行捕獲漁獲之辯解，洵不
足採，上訴人等五人係自我國十二浬領海海域外，私運管制物品
之理由。上訴意旨無非就原審採證認事之職權行使，專憑己見，
泛言指摘，再為事實上之爭執，並非依據卷內訴訟資料而為之具
體指摘，自非適法之第三審上訴理由。（二）原審於審判期日，
已提示航程圖，及告以要旨，並詢以有無意見，上訴人等五人及
其辯護人均答稱：「沒有意見」（見原審卷第一一六頁正、背面
），自無礙其防禦權之行使。原審依其所採取之證據，說明應為
不利上訴人等五人認定之理由，尚無違誤之情形。另法新社之新
聞報導，縱原審於審判期日未提示予上訴人等五人及其辯護人閱
覽，其所踐行之訴訟程序固略有瑕疵，但並不影響於判決之結果
。上訴意旨執此指摘，亦非合法之第三審上訴理由。其上訴均違
背法律上之程式，應予駁回。
據上論結，應依刑事訴訟法第三百九十五條前段，判決如主文。
中    華    民    國  九十九  年    一    月  二十九  日
                      最高法院刑事第三庭
                          審判長法官  林  增  福
                                法官  張  清  埤
                                法官  陳  世  雄
                                法官  何  菁  莪
                                法官  洪  佳  濱
      本件正本證明與原本無異
                                      書  記  官
中    華    民    國  九十九  年    二    月    三    日
                                                     Ｍ

司法院資訊處製作；財團法人民間司法改革基金會備份。
